【裁判字號】    97,交聲,1120
【裁判日期】    970703
【裁判案由】    聲明異議
【裁判全文】
臺灣臺中地方法院交通事件裁定        97年度交聲字第1120號
原處分機關  交通部公路總局臺中區監理所豐原監理站
異  議  人  甲○○
即受處分人
上列受處分人因違反道路交通管理處罰條例案件，對於交通部公
路總局臺中區監理所豐原監理站民國97年3月27日所為之處分（
豐監稽違字第裁63-HD0000000號裁決書），聲明異議，本院裁定
如下：
    主  文
異議駁回。
    理  由
一、原處分機關交通部公路總局臺中區監理所豐原監理站係以：
    異議人即受處分人甲○○（下稱受處分人）駕駛車號A2-123
    號營業大客車，於民國九十七年二月二十二日上午六時三十
    分許，在臺中縣大肚鄉○○路與育樂街口處，因「駕車行經
    有燈光號誌管制之交岔路口闖紅燈」之違規事實，經臺中縣
    警察局烏日分局警員以其行為違反道路交通管理處罰條例第
    五十三條第一項之規定，以中縣警交字第HD0000000號舉發
    違反道路交通管理事件通知單製單舉發，受處分人當場拒簽
    該舉發單。嗣受處分人於應到案日期前向原處分機關提出申
    訴，經原處分機關調查結果，仍認受處分人確有前開違規行
    為，原處分機關乃於九十七年三月二十七日，依道路交通管
    理處罰條例第五十三條第一項，以豐監稽違字第裁63-HD000
    0000號裁決書，裁處受處分人罰鍰新台幣（下同）三千六百
    元，並依同條例第六十三條第一項第三款規定，記違規點數
    三點，核無不當。
二、受處分人異議理由則以：其於九十七年二月二十二日早上六
    點二十分，在大肚育樂街上行駛，當時綠燈時其所駕駛之遊
    覽車車身（長約四十尺）已過半超過斑馬線才轉換為黃燈，
    若不繼續行駛，將影響交通，且警員並未當場取締，而是等
    其車往前開超過該路段五百公尺時才開罰單，違規時間也被
    更改過，又未提供闖紅燈所拍照片，因此不服警員之取締而
    拒簽罰單，其並無闖紅燈之違規，係警員胡亂取締，為此聲
    明異議，請求撤銷原處分云云。
三、按汽車駕駛人，行經有燈光號誌管制之交岔路口闖紅燈者，
    處一千八百元以上五千四百元以下罰鍰，道路交通管理處罰
    條例第五十三條第一項定有明文。而汽車駕駛人，違反道路
    交通管理處罰條例第五十三條之規定者，除依原條款處罰鍰
    外，並予記違規點數三點，亦為同條例第六十三條第一項第
    三款所明定。
四、經查：
  (一)本件受處分人於前揭時地，駕駛車號A2-123號營業大客車，
    行經臺中縣大肚鄉○○路與育樂街口處，有駕車行經有燈光
    號誌管制之交岔路口闖紅燈之行為而為警攔停之事實，有原
    舉發機關之舉發違反道路交通管理事件通知單附卷可稽。
  (二)受處分人雖否認違規，並以前詞置辯，惟依卷附臺中縣警察
    局烏日分局九十七年三月六日中縣烏警交字第0970014096號
    函所載：「二、經向掣單員警查證稱：因行為人甲○○駕駛
    號A2-123營大客車，行經設有燈光號誌管制之大肚鄉○○路
    與育樂街口時，遇紅燈未停等闖紅燈，經攔停告知違反事實
    後依法舉發，陳君無正當理由拒絕簽收。三、查本件交通稽
    查員警親眼目睹違規事實，依道路交通管理處罰條例第53條
    規定舉發，尚無不當」，併衡以交通警員製單舉發違反道路
    交通管理處罰條例所列之違規事實，本質上為行政處分，係
    公務員基於職務上權力，依法就特定之具體事件所為具有公
    法上效果之單方行政行為，基於公務員為公法上行為具有公
    信力之原則，該行政處分當可被推定為真正，其據以依法處
    分之事實認定亦為正確無誤，本此公信原則，乃立法者賦予
    行政機關制定違反道路交通事件統一裁罰標準及處理細則，
    使執勤警員得當機處分以維護交通秩序、安全之行政目的，
    反之，若謂公務員一切行政行為均須預留證據以證其實，則
    國家行政勢必窒礙難行。據此，刑事訴訟法就犯罪證據有關
    之規定中，與行政秩序罰之交通違規裁罰本旨不合之部分，
    自不在準用之列。本件現場舉發警員與受處分人素昧平生，
    並無仇隙，衡情當無設詞攀誣、濫予舉發之理，本件既無任
    何證據足證警員有捏造事實、違法取締之情事，則執勤警員
    本其維護交通秩序、安全職責所為之舉發，自應受到合法、
    正確之推定。再者，警察舉發交通違規行為，並不以照相、
    錄影為必要之證明方法，若強求各種交通違規行為均須以照
    相或錄影為其裁罰依據，事實上顯不可能，蓋以諸多違規行
    為之發生難以預期，違規狀態稍縱即逝，如闖紅燈（在未設
    置闖紅燈自動照相儀器之處所）；未戴安全帽之騎士見警攔
    查，隨即戴上安全帽；未繫安全帶之汽車駕駛見警攔查，隨
    即繫上安全帶等情形，根本無法期待此類違規行為均須照相
    或錄影為證。此外，受處分人亦未就執勤警員之舉發有誤提
    出相關事證以供調查，本院復查任何證據足資證明警員有捏
    造事實違法取締之情事，故受處分人前開所辯，即不足採。
  (三)至於受處分人所稱違規時間被更改部分，此部分或係受處分
    人主觀上所認為之時間與舉發警員所認定之違規時間不同所
    致，且經詳核本件舉發通知單，其中僅有違規時間與受處分
    人所主張之時間有出入，其餘受處分人身分證統一編號、性
    別、地址、出生年月日、車牌號碼、車輛種類、車主姓名、
    車主地址、違規地點、違規事實等記載均屬正確，本件受處
    分人及受處分事實已屬特定，違規時間之記載縱有錯誤，亦
    不影響裁決之效力。
五、綜上所述，受處分人確有於前揭時地闖紅燈之違規行為，堪
    以認定。原處分機關依道路交通管理處罰條例第五十三條第
    一項規定裁處異議人罰鍰三千六百元，並依同條例第六十三
    條第一項第三款之規定，記違規點數三點，並無不當，本件
    異議為無理由，應予駁回。
六、據上論斷，應依道路交通管理處罰條例第八十七條第二項，
    道路交通案件處理辦法第十九條規定，裁定如主文。
中    華    民    國    97    年    7     月    3     日
                        交通庭  法  官  羅智文
上正本證明與原本無異。
如不服本裁定應於送達後五日內向本院提出抗告狀
                                書記官  廖春玉
中    華    民    國    97    年    7     月    3     日


司法院資訊處製作；財團法人民間司法改革基金會備份。
